【裁判字號】    95,簡上,58
【裁判日期】    950906
【裁判案由】    損害賠償
【裁判全文】
臺灣彰化地方法院民事判決              95年度簡上字第58號
    上  訴  人  甲○○
                        號
                乙○○
    被  上訴人  己○○○事業股份有限公司
    法定代理人  丙○○
    被  上訴人  丁○○○事業股份有限公司
    法定代理人  戊○○
    上二人共同
    訴訟代理人  李怡卿律師
上列當事人間請求損害賠償事件，上訴人對於民國95年3 月22日
本院彰化簡易庭第一審判決（94年度彰簡字第373 號）提起上訴
，本院於95年8月23日言詞辯論終結，判決如下：
    主      文
原判決主文第一項關於命上訴人連帶給付被上訴人己○○○事業
股份有限公司超過新臺幣玖萬仟貳佰捌拾元、連帶給付被上訴
人丁○○○事業股份有限公司超過新臺幣壹拾貳萬零肆佰陸拾元
部分，及各該部分自民國九十四年八月二十三日起至清償日止按
週年利率百分之五計算之利息與該部分假執行之宣告暨命上訴人
連帶負擔訴訟費用之裁判均廢棄。
上開廢棄部分，被上訴人在第一審之訴及假執行之聲請均駁回。
上訴人其餘上訴駁回。
第一審命上訴人連帶負擔訴訟費用部分與第二審訴訟費用由上訴
人連帶負擔百分之九十六，餘由被上訴人負擔。
    事實及理由
一、被上訴人（起訴）主張：上訴人甲○○係彰化縣秀水鄉○○
    路○ 段444 號「大立書坊秀水店」、彰化縣鹿港鎮○○路○
    段434 號「大立書坊草港店」之實際負責人，該二書店均以
    各式漫畫、小說及雜誌之出租為主要營業內容，並聘僱上訴
    人乙○○在上開書店內協助整理、陳列書籍等工作。上訴人
    均明知「買下羅曼蒂克」、「咬住你不放」等共255 本書籍
    （即本院93年度易字第1186號刑事判決第11頁至第19頁附表
    所示之書籍），係未經被上訴人己○○○事業股份有限公司
    （下稱邀月公司）、丁○○○事業股份有限公司（下稱新月
    公司）等商標專用權人之同意，由不詳姓名之人擅自重製並
    使用分別近似於被上訴人邀月公司、新月公司向經濟部智慧
    財產局申請註冊取得之第00000000號、第00000000號專用商
    標於書籍封面而極易致使消費者產生混淆、誤認之書籍，竟
    仍共同基於意圖營利之概括犯意，由上訴人甲○○於民國92
    年9 、10月間，在彰化縣彰化市精誠國中附近及中央路橋附
    近等夜市，購入上開書籍後，再與上訴人乙○○共同在上揭
    二書店公開陳列，並以連續出租或販售之方式圖利，致被上
    訴人各受有損害。上訴人上開不法行為，業經鈞院93年度易
    字第1186號、臺灣高等法院臺中分院94年度上易字第787 號
    判決（下合稱1186號刑事案件）有罪確定。又被上訴人邀月
    公司、新月公司遭侵害商標專用權之書籍各為58本（46 類
    ）、197 本，均未超過1,500 件，而各書籍之零售單價為新
    臺幣（下同）180 元，則依92年修正前之商標法第61條第1
    項前段、第66條第1 項第3 款規定，被上訴人自得各以每本
    書零售單價180 元之500 倍計算損害。爰依上開規定請求上
    訴人連帶給付被上訴人各90,000元及遲延利息，並願供擔保
    請准宣告假執行。
二、上訴人則以：上訴人係經營小說出租店，並非出版商、印刷
    廠、大盤經銷商，亦非以販賣書籍為業，並無侵害被上訴人
    商標專用權之故意。又被上訴人主張以零售單價180 元之50
    0 倍賠償被上訴人商標專用權之損害，惟其出版之書籍訂價
    與無商標之花園文化事業有限公司（下稱花園公司）無異，
    不因其商標而增加書籍售價，故被上訴人以500 倍計算賠償
    ，不合情理，應以實際損失計算。且縱上訴人應賠償被上訴
    人之損失，被上訴人亦應負損失之舉證責任。依民法第216
    條之規定，損害賠償應以填補損害為上限，上訴人出租店於
    顧客損害書籍時所訂之賠償價格為170 元，書籍進貨成本每
    本則約126 元，進貨期間自92年9 月底至事發之同年11月5
    日約1 個月，出租1 本租金15元可以連看3 天，依經驗法則
    出租率低於2 成，上訴人獲利甚低，故原審以國際品牌LV之
    標準，判決賠償500 倍，顯失公平等語置辯。
三、本件原審對於被上訴人就商標專用權遭侵害部分之請求（另
    被上訴人及花園公司就上訴人侵害渠等著作權之損害賠償部
    分，原係請求上訴人連帶給付花園公司200,000 元、連帶給
    付被上訴人邀月公司50,000元、連帶給付被上訴人新月公司
    200,000 元及其遲延利息，嗣原審判決花園公司及被上訴人
    部分勝訴，即僅命上訴人連帶給付花園公司32,400元、連帶
    給付被上訴人邀月公司8,280 元、連帶給付被上訴人新月公
    司35,460元及其遲延利息，此部分勝、敗均未據兩造及花園
    公司提起上訴或附帶上訴，業經確定），判決被上訴人全部
    勝訴（即命上訴人連帶給付被上訴人各90,000元，及均自94
    年8 月23日起至清償日止，按週年利率百分之五計算之利息
    ），並依職權為假執行之宣告，上訴人就此部分全部聲明不
    服，求為：(一)原判決命上訴人連帶給付被上訴人邀月公司超
    過8, 280元、連帶給付被上訴人新月公司超過35,460元部分
    及各該部分利息之裁判均廢棄。(二)上開廢棄部分，被上訴人
    在第一審之訴駁回。被上訴人則求為判決駁回上訴。
四、被上訴人主張上訴人分別係上開書店之實際負責人、受僱人
    ，上訴人均明知上開書籍係未經被上訴人同意，由不詳姓名
    之人擅自重製並使用分別近似於被上訴人所有之上開專用商
    標於上開書籍封面而致使消費者產生混淆、誤認之書籍，竟
    仍共同基於犯意之聯絡，由上訴人甲○○於上開時地購入上
    開書籍後，再由上訴人共同在上開書店公開陳列，連續以出
    租或販售之方式圖利，致被上訴人各受有損害，及上訴人上
    開不法行為，業經1186號刑事案件判決有罪確定等事實，業
    據被上訴人提出中華民國商標註冊證影本二份、1186號刑事
    案件刑事判決一份為證，並經本院調取1186號刑事案件卷宗
    核閱屬實。上訴人對於上開事實，除否認有販賣及侵害商標
    專用權之故意外，其餘並不爭執。惟查上訴人甲○○自承有
    向合法書商進貨之經驗，而上開書籍於1186號刑事案件審理
    時，承審法官曾當庭啟封勘驗結果，其封面部分色澤並非勻
    稱，內頁部分則留有影印殘跡，印製粗糙，此與1186號刑事
    案件卷附原版書籍所呈現之印刷勻稱、平整之情形迥然有別
    。而上訴人甲○○係以經營書店從事書籍出租為業，上訴人
    乙○○亦係受僱擔任書店店員，執行相關陳列、整理書籍工
    作，渠等實際經手書籍種類及數量甚多，對於判斷書籍來源
    合法性自具專業能力，渠等豈有可能無視於前揭明顯異常之
    粗劣印刷於不顧，反而誤信為正版書籍予以進貨之理？尤其
    上開書籍係由上訴人甲○○自夜市中以低價購得，而在夜市
    中擺設攤位之人流動性極高，更無法提供完整進貨資料以供
    消費者查核，且夜市攤販為與一般銷售精美合法商品之店家
    從事價格競爭，多僅能低價販售盜版、仿冒商品藉以招徠顧
    客，根本無從令消費者產生來源正當之合理信賴，上訴人對
    此常情自無從諉為不知。又上訴人甲○○若確於夜市中發現
    適於出租之書籍，大可於他日另向書商以業界價格循正常管
    道洽購，而無須涉險以低價購入來源不明之可疑書籍。是上
    訴人當可藉由上開書籍之購買來源及價格落差，清楚辨識該
    等商品皆屬盜版偽冒商品，自不容上訴人再以誤信書籍均屬
    正版而無侵害商標權之故意云云為辯。再者，上訴人乙○○
    係以每小時65元之薪資受僱於上訴人甲○○乙節，已據上訴
    人於92年11月5 日警詢時供陳甚明，而上訴人甲○○另於同
    日警詢時供承：「（你從何時開始出租販賣違反商標法之盜
    版書籍？）92年9 月份才開始出租，販賣的較少；（你出租
    販賣違反商標法之盜版書籍盜售價為何？）出租1 本是15元
    、販賣是1 本170 元」等語，足徵上訴人確已有實際從事出
    租、販售上開侵害商標專用權書籍之行為甚明。此情亦經11
    86號刑事案件判決認定在案。綜上所述，上訴人上開辯解，
    與事實不符，不足採信。是被上訴人主張之上開事實，堪認
    為真實。
五、按商標專用權人對於侵害其商標專用權者，得請求損害賠償
    ；有商標法第62條第1 款或第2 款規定之情事者，視為侵害
    商標專用權；因故意或過失而有販賣、意圖販賣而陳列使用
    近似於他人註冊商標圖樣之同一商品或類似商品之行為者，
    應與侵害商標專用權者負連帶賠償責任；商標專用權人，依
    商標法第61條請求損害賠償時，得選擇就查獲侵害商標專用
    權商品零售單價500 倍至1,500 倍之金額計算其損害，但所
    查獲商品超過1,500 件時，以其總價定賠償金額，此項規定
    於依商標法第67條請求連帶賠償時，準用之，92年修正前商
    標法第61條第1 項前段、第2 項、第67條前段、第66條第1
    項第3 款、第4 項分別定有明文（商標法於92年5 月28日修
    正公布，並自公布日起6 個月即92年11月28日生效施行，故
    本件應適用92年修正前商標法之相關規定）。查上訴人明知
    上開書籍係他人非法重製而屬侵害被上訴人商標專用權之商
    品，惟渠等仍予以出租、販售等情，已如前述，則被上訴人
    依上開規定，請求上訴人連帶賠償其損害，並選擇按查獲侵
    害商標專用權商品零售價500 倍（該款規定之最低倍數）計
    算其損害，尚屬有據，上訴人辯稱：被上訴人應舉證證明實
    際損失云云，委無足採。惟所謂「查獲侵害商標專用權商品
    零售價」，係指以「被查獲之仿品」零售價為核算標準，並
    非以「真品」零售價為計算標準，故被上訴人主張以其「真
    品」零售價每本180 元計算損害額云云，顯有誤會。而查上
    訴人「被查獲之仿品」即上開書籍之零售價為每本170 元等
    情，已據上訴人甲○○於警詢時供述明確，並經1186號刑事
    案件判決認定在案，則本件計算被上訴人之損害額自應以每
    本170 元為計算單價。是經依上開單價、倍數計算結果，被
    上訴人所受之損害額各為85,000元。
六、從而，本件被上訴人依據上開規定，請求上訴人連帶給付被
    上訴人各85,000元，及均自起訴狀繕本送達翌日即94年8 月
    23日起至清償日止，按週年利率百分之五計算之利息，核屬
    正當，應予准許。至被上訴人逾此部分之請求，則為無理由
    ，應予駁回，有關此部分假執行之聲請亦應併予駁回。故原
    審就上開應准許部分，為被上訴人勝訴之判決，並依職權為
    假執行之宣告，尚無違誤，應予維持，上訴意旨就此部分求
    予廢棄改判，為無理由，應予駁回。至被上訴人之請求不應
    准許部分，原審為被上訴人勝訴之判決，尚有未洽，上訴意
    旨就上開不應准許部分，求予廢棄改判，為有理由，爰由本
    院依法廢棄改判如主文第1 、2 項所示。
七、本件事證已臻明確，兩造所為之其他主張、陳述並所提之證
    據核與判決結果並無影響，毋庸一一論述，併此敘明。
八、結論：本件上訴為一部有理由，一部無理由，依民事訴訟法
    第436 條之1 第3 項、第449 條第1 項、第450 條、第79條
    、第85條第1項前段、第2項 ，判決如主文。
中    華    民    國    95    年    9     月    6     日
                  民事第二庭    審判長法  官    何志通
                                      法  官    施錫揮
                                      法  官    陳連發
以上正本係照原本作成。
本件不得上訴。
中    華    民    國    95    年    9     月    6     日
                                      書記官    彭月美


司法院資訊處製作；財團法人民間司法改革基金會備份。
